臺灣高雄地方法院刑事判決　　　　　　　 99年度訴字第100號
公　訴　人　臺灣高雄地方法院檢察署檢察官
被　　　告　陳玉珠
上列被告因違反證券投資信託及顧問法等案件，經檢察官提起公
訴（98年度偵續字第6 號），本院判決如下：
    主  文
陳玉珠無罪。
    理  由
一、公訴意旨略以：被告陳玉珠意圖為自己不法之所有，基於詐
    欺之犯意，且明知非經主管機關核准或向主管機關申報生效
    後，不得從事或代理募集、銷售、投資顧問境外基金。竟利
    用網際網路興起虛擬帳戶、虛擬貨幣、多層次傳銷等方式，
    介紹陳茂祥及黃慧梅瀏覽瑞士共同基金網站（英文為Swiss
    Cash，原網站網址為http://www .swisscash.net ，已於民
    國96年8 月18日關閉），網站上並以中文、英文、馬來西亞
    文等各國語言誆稱：「Swisscash 為其投資者提供保本固定
    收益率」、「提供保本固定收益率計畫，每30天平均25% 收
    益率」等誇大不實廣告，以該等方式銷售未經核准之基金。
    被告並向陳茂祥及黃慧梅詐稱投資「瑞士共同基金」每月可
    固定獲利約25% ，若投資新臺幣（下同）10萬元，每月可獲
    利2 萬元以上，以此等詐術詐欺陳茂祥及黃慧梅，使其均陷
    於錯誤，黃慧梅因而分別於96年6 月7 日、7 月11日、7 月
    30日、8 月14日，匯款105,570 元、105,570 元、105,570
    元、100,000 元至被告之臺灣郵政股份有限公司馬公中華路
    郵局00000000000000號帳戶（下稱被告郵局帳戶）；陳茂祥
    則因而於96年6 月23日匯款347,000 元至被告之臺灣土地銀
    行澎湖分行帳號000000000000號帳戶（下稱被告土銀帳戶）
    ，惟被告詐得前開款項後，並未用於投資基金。嗣經陳茂祥
    及黃慧梅發覺受騙報警處理而查獲，因認被告涉犯刑法第33
    9 條第1 項之詐欺取財以及證券投資信託及顧問法第107 條
    第2 款、第16條第1 項之未經核准銷售境外基金等罪嫌。
二、證據能力之認定：
(一)按被告以外之人於審判外之言詞或書面陳述，除法律有規定
    者外，不得作為證據；又被告以外之人於檢察事務官、司法
    警察官或司法警察調查中所為之陳述，與審判中不符時，其
    先前之陳述具有較可信之特別情況，且為證明犯罪事實存否
    所必要者，得為證據，刑事訴訟法第159 條之2 亦有規定。
    查本件公訴人以證人卓盈糧（原名卓盈足）於警詢所為之證
    述，作為本件認定被告犯罪之證據，而該證人於警詢之證述
    ，核屬被告以外之人於審判外所為之陳述，被告於本院準備
    程序中亦否認該證人在警詢中所為證詞之證據能力，觀諸證
    人於警詢時所為之證述，除有關其是否曾收受被告交付用以
    投資「瑞士共同基金」之款項部分，與其在審判中所為證述
    不符外，其餘部分均相符，依上開規定，該相符部分，因不
    合於「與審判中不符」之要件，故此部分警詢證詞無從依上
    開規定取得證據能力，至證人所述證詞不相符部分，因此部
    分待證事實尚有其他證據資料可資證明，證人於警詢之證述
    尚非為證明犯罪事實之存否所必要，故證人卓盈糧於警詢之
    證述，本院認不符合刑事訴訟法第159 條之2 之情形，自無
    證據能力。
(二)次按被告以外之人於偵查中向檢察官所為陳述，除顯有不可
    信之情況者外，得為證據，同法第159 條之1 第2 項定有明
    文。本件證人卓盈糧、相昱竹於檢察官偵查中以證人身分所
    為證述，卓盈糧於檢察官偵查中另以被告之身分所為證述，
    對被告而言，雖係審判外之陳述，惟卓盈糧、相昱竹以證人
    之身分為證述部分業經具結，卓盈糧以被告之身分所為證述
    部分，因檢察官係以被告身分傳喚到場接受調查，不生依法
    應具結未具結而不得為證據之問題，且被告未舉證證明該2
    人於偵查中所為證述有何顯不可信之事實，依卷內之事證亦
    未見有何顯不可信之情事，依上開規定，證人卓盈糧、相昱
    竹於偵查中所為之證述，均有證據能力。
(三)又被告以外之人於審判外之陳述，雖不符合同法第159 條之
    1 至第159 條之4 之規定，但經當事人於審判程序同意作為
    證據，法院審酌該言詞陳述或書面陳述作成時之情況，認為
    適當者，亦得為證據。當事人、代理人或辯護人於法院調查
    證據時，知有第159 條第1 項不得為證據之情形，而未於言
    詞辯論終結前聲明異議者，視為有前項之同意，刑事訴訟法
    第159 條之5 定有明文。查本判決除上開證人之審判外陳述
    外，其餘所引用之各該被告以外之人於審判外之陳述，屬於
    傳聞證據部分，均經當事人於法院準備程序及審判期日中表
    示無意見，而不予爭執，且迄至言詞辯論終結前亦未再聲明
    異議，本院審酌此等證據資料製作時之情況，尚無違法不當
    及證明力明顯過低之瑕疵，亦認為以之作為證據應屬適當，
    揆諸前開規定，應認前揭證據資料均例外有證據能力。
三、次按犯罪事實應依證據認定之，無證據不得認定犯罪事實；
    不能證明被告犯罪者，應諭知無罪之判決，刑事訴訟法第15
    4 條第2 項、第301 條第1 項分別定有明文。又事實之認定
    ，應憑證據，如未能發現相當證據，或證據不足以證明，自
    不能以推測或擬制之方法，以為裁判基礎；而認定犯罪事實
    所憑之證據，雖不以直接證據為限，間接證據亦包括在內，
    然而無論直接證據或間接證據，其為訴訟上之證明，須於通
    常一般之人均不致有所懷疑，而得確信其為真實之程度者，
    始得據為有罪之認定，倘其證明尚未達到此一程度，而有合
    理之懷疑存在，而無從使事實審法院得有罪之確信時，即應
    由法院諭知被告無罪之判決，此有最高法院40年台上字第86
    號、76年台上字第4986號判例意旨可資參照。又刑事訴訟法
    第161 條第1 項規定：「檢察官就被告犯罪事實，應負舉證
    責任，並指出證明之方法。」，因此，檢察官對於起訴之犯
    罪事實，應負提出證據及說服之實質舉證責任，倘其所提出
    之證據，不足為被告有罪之積極證明，或其指出之證明方法
    ，無從說服法院以形成被告有罪之心證，基於證據裁判主義
    及無罪推定之原則，自應為被告無罪判決之諭知，亦有最高
    法院92年台上字第128 號判例意旨可供參照。即檢察官於訴
    訟上所負之舉證責任，必須說服法院至確信且無合理的懷疑
    其主張可能為不實的程度，始盡舉證責任，如經檢察官之舉
    證，法院對犯罪要件之該當仍有合理之存疑時，法院即應宣
    判被告無罪。
四、公訴意旨認被告涉有刑法第339 條第1 項之詐欺取財以及證
    券投資信託及顧問法第107 條第2 款、第16條第1 項之未經
    核准銷售境外基金等罪嫌，無非係以被告於警詢及偵查中之
    供述、證人即告訴人陳茂祥及黃慧梅之證述、證人卓盈糧及
    相昱竹之證述、中華郵政國內匯款執據、客戶歷史交易清單
    、臺灣土地銀行存摺存款憑條、投資切結書、申請表格、網
    頁列印資料、被告於96年12月4 日寄給告訴人之存證信函等
    為其主要論據。訊據被告固坦承上開「瑞士共同基金」網站
    係以「Swissc ash為其投資者提供保本固定收益率」、「提
    供保本固定收益率計畫，每30天平均25% 收益率」等內容招
    攬民眾投資，陳茂祥及黃慧梅得知上開訊息後，黃慧梅即於
    96年6 月7 日、7 月11日、7 月30日、8 月14日各匯款105,
    570 元、105,570 元、105, 570 元 、100,000 元至被告郵
    局帳戶，陳茂祥則於96年6 月23日匯款347,000 元至被告土
    銀帳戶，以委託被告代為購買該基金，嗣該基金網站於96年
    8 月18日關閉等情，惟堅決否認有何詐欺取財以及違反證券
    投資信託及顧問法第107 條第2 款、第16條第1 項等犯行，
    辯稱：黃慧梅於96年6 月7 日匯給伊的105,570 元款項，伊
    有交給卓盈糧，由卓盈糧及其女兒相昱竹代為上網投資「瑞
    士共同基金」，後來因為卓盈糧說可以使用伊在該基金網站
    之電子帳戶內的美金幫黃慧梅、陳茂祥投資，故其餘投資款
    項伊就沒有另外領出，而是使用伊電子帳戶內的美金幫渠等
    投資，渠等投資賺的利息匯到渠等電子美金帳戶後，伊將利
    息轉到伊自己的電子美金帳戶內，伊再使用自己的台幣存款
    墊付給他們，伊當時也不知道該基金網站後來會關閉，伊也
    有投資該基金，伊也是受害人等語。
五、經查：
(一)本案之「瑞士共同基金」網站係以上開不實內容招攬民眾投
    資，告訴人黃慧梅、陳茂祥及其母親薛金蘭得知上開資訊後
    ，渠等因有意投資購買該基金，故黃慧梅於96年6 月7 日、
    7 月11日、7 月30日、8 月14日各匯款105,570 元、105,57
    0 元、105, 570元、100,000 元至被告郵局帳戶，而陳茂祥
    則於96年6 月23日匯款347,000 元至被告土銀帳戶，以委託
    被告代為購買該基金，而該基金網站於96年8 月18日關閉等
    情，業經被告供承在卷，核與證人黃慧梅、陳茂祥於警詢、
    偵查中所為之證詞大致相符（見警卷第10至12頁、偵一卷第
    5 至8 頁）；又關於起訴書所載黃慧梅於96年8 月14日匯款
    至被告郵局帳戶之100,000 元部分，實際上係薛金蘭因投資
    該基金，而委由黃慧梅匯款等情，則據證人黃慧梅於審判中
    證述：我於96年8 月14日匯款100,000 元至被告郵局帳戶，
    是因我婆婆薛金蘭投資7 千美金，被告說要先借美金給我婆
    婆，我就幫我婆婆匯款100,000 元給被告，還剩下13萬餘元
    沒有匯，因為後來該基金網站被查獲，就沒有繼續匯款等語
    明確（見本院訴字卷第107 、108 頁），此外，復有黃慧梅
    及陳茂祥委託被告代為購買「瑞士共同基金」之切結書2 紙
    、黃慧梅提出之匯款憑證4 紙、陳茂祥提出之存款憑條及其
    臺灣土地銀行存摺封面及交易明細各1 份、被告郵局帳戶之
    開戶基本資料及交易明細表1 份、被告土銀帳戶之開戶基本
    資料及交易明細表1 份、與「瑞士共同基金」相關之網路新
    聞擷取資料3 份，以及行政院金融監督管理委員會97年2 月
    4 日金管證四字第0970005033號函暨所附該會對於「瑞士共
    同基金」相關移送函及資料等附卷可稽（見警卷第17、18、
    32 至51 、53至61頁、偵一卷第51至54、68至172 頁），上
    開事實自堪認定。
(二)關於公訴意旨認被告違反證券投資信託及顧問法第107 條第
    2 款、第16條第1 項部分：
 1、按證券投資信託及顧問法第16條第1 項固規定任何人非經主
    管機關核准或向主管機關申報生效後，不得在中華民國境內
    從事或代理募集、銷售、投資顧問境外基金。然其中所稱之
    「境外基金」，依同法第5 條第6 款之規定係指「於中華民
    國境外設立，具證券投資信託基金性質者」；再所謂「證券
    投資信託」，係指「向不特定人募集證券投資信託基金發行
    受益憑證，或向特定人私募證券投資信託基金交付受益憑證
    ，從事於有價證券、證券相關商品或其他經主管機關核准項
    目之投資或交易」；「證券投資信託基金」則指「證券投資
    信託契約之信託財產，包括因受益憑證募集或私募所取得之
    申購價款、所生孳息及以之購入之各項資產」，同法第3 條
    第1 項、第5 條第4 款亦分別定有明文。是由上開條文之規
    定可知，該法第16條第1 項所稱之「境外基金」，應係指於
    我國境外設立，性質上向不特定人募集證券投資信託基金發
    行受益憑證，或向特定人私募證券投資信託基金交付受益憑
    證，進而從事於有價證券、證券相關商品或其他經主管機關
    核准項目之投資或交易之基金而言。基此，若並非依外國法
    或我國法合法設立，或並非於我國境外所設立，且募集資金
    、資產後，並未實際從事前揭投資或交易者，解釋上應即非
    屬上開條文所定義之「境外基金」。
 2、再就立法目的而言，依證券投資信託及顧問法第1 條前段之
    規定，該法之立法目的乃係為健全證券投資信託及顧問業務
    之經營與發展，增進資產管理服務市場之整合管理，並保障
    投資。而同法第16條第1 項之立法理由則為：「境外基金可
    提供投資人更多投資選擇之商品，國人購買境外基金之金額
    亦日趨龐大，但現行境外基金主要藉由銀行指定用途信託資
    金帳戶及證券商受託買賣外國有價證券等方式投資，倘有對
    不特定人散發投資資料或召開投資說明會等，亦可能牽涉有
    價證券之募集行為。查美國1940年投資公司法第7 條規定，
    外國基金於本國公開銷售，應經SEC （證管會）核准，並要
    求外國基金與本國基金有同樣保障投資人之品質，爰於第1
    項明定禁止未經主管機關核准或申報生效之境外基金於中華
    民國境內為從事或代理募集、銷售、投資顧問等行為」，另
    依同法第16條第3 項、第4 項規定：「證券投資信託事業、
    證券投資顧問事業、證券商、境外基金發行者與其指定之機
    構及其他經主管機關指定之機構，得在中華民國境內從事第
    1 項所定業務；其資格條件、申請或申報程序、從事業務之
    項目及其他應遵行事項之辦法，由主管機關定之」、「在中
    華民國境內得從事或代理募集、銷售、投資顧問境外基金之
    種類、投資或交易範圍與其限制、申請或申報程序及其他應
    遵行事項之辦法，由主管機關定之」，可知欲在我國從事同
    條第1 項所稱之「從事或代理募集、銷售、投資顧問境外基
    金」，必須遵循主管機關所定之辦法，主管機關並因此制定
    「境外基金管理辦法」以規範此類事項。則綜合上情觀之，
    證券投資信託及顧問法第16條第1 項之規範功能，乃係透過
    對於證券投資信託事業、證券投資顧問事業、證券商、境外
    基金發行者與其指定之機構及其他經主管機關指定之機構之
    規制，健全此類行業之經營發展、整合管理，進而將境外基
    金之種類、投資交易範圍及相關程序納入制度化、體系化之
    監督、管理，並進一步保障投資者之權益甚明。倘若該基金
    根本不存在，純屬騙局，主管機關即無從透過對於上開機構
    之規制而存有進一步予以監督、管理之可能，此等情形性質
    上應非屬證券投資信託及顧問法所欲規範之範圍，至多亦僅
    能回歸刑法規定，視行為人是否因此另構成詐欺等相關罪名
    。
 3、查本案中之「瑞士共同基金」網站，實際上乃係由張維智於
    94年間與真實姓名年籍不詳自稱「小余」、「BB」等人使用
    國外伺服器所架設，網站上並誆稱：「Swiss Mutual Fund
    成立於1948年，近60年來，我們不斷強化”金融菁英團隊”
    ，也幫助過很多大型企業團隊、國際知名財團，達成財務規
    劃與獲利目標」、「Swisscash 為其投資者提供保本固定收
    益率」、「保障您在450 天內獲得300%之合理收益率」等誇
    大不實廣告，營造該基金係經營團隊堅強、獲利雄厚等假象
    ，並以虛擬帳戶、虛擬貨幣、多層次傳銷之概念，招募投資
    者於該基金網站上開立帳戶，並於香港當地之金融機構開設
    PRECIOUS DIAMONDTRADES等帳戶，作為收受款項之用，而網
    站上稱上開虛擬貨幣為e-point ，並訂定每1 單位之e-poin
    t 等於美金1 元之規則。購買該基金之本金及獲利均以網路
    虛擬貨幣e-point 形式存於虛擬帳戶內，會員間得於網站內
    自由移轉e-point 。於95年8 月間引進國內後，先將產品代
    號稱為SIP15300，以15個月為一期限，對外佯稱每月固定獲
    利，第1 個月到第3 個月固定獲利為10 %，第4 個月到第6
    個月固定獲利15% ，第7 個月到第9 個月固定獲利20% ，第
    10個月到第12個月固定獲利25% ，第13個月到第15個月固定
    獲利30% ，累計15個月到期即可獲利300%。嗣於96年4 月間
    將產品改為SIP25 ，每月固定獲利為25% ，無到期日。並設
    有三種介紹獎金制度，第一種是推薦立即獎金，即投資人成
    為瑞士共同基金會員後，即取得推薦資格，可以推薦自己或
    第三人成為下線，而推薦人可取得其直接推薦參與投資下線
    的投資金額10% ，作為推薦立即獎金。第二種獎金制度，是
    以投資人直接推薦第三人投資瑞士共同基金，該第三人投資
    金額每30天收益的10% 為獎金。第三種獎金制度為平衡獎金
    ，即每個投資者可以將他推薦的下線分為左線及右線，每個
    月視左線及右線當月推展的新業績金額何者為低，以低者為
    標準計算平衡獎金，發給獎金之門檻為美金1 萬元，美金1
    萬元至美金10萬元為10% ，美金11萬元至30萬元為8%，31萬
    元以上均為5%。惟該基金根本無實際上之投資行為，乃係以
    此作為詐術，再透過前揭高額介紹獎金之方式，以非法多層
    次傳銷之方式吸收或透過張維智之弟張維華吸收高裕捷、黃
    俊明、趙丕昂等下線大量招募他人加入，進而使多數投資人
    因此誤信為真實基金而加入並匯入款項等事實，因而涉犯詐
    欺取財等罪嫌，業據臺灣臺北地方法院檢察署檢察官以96年
    度偵字第24151 號、97年度偵字第16331 號、第20881 號提
    起公訴，此有該起訴書在卷可按（見本院訴字卷第112 至12
    9 頁），足徵本案之「瑞士共同基金」並非係將各該被害人
    資金募集後，實際從事投資或交易以獲取利潤之基金，純係
    在網路上虛擬操作，自始即無實際設立基金之行為，遑論有
    在「我國境外設立」之事實，揆諸前揭說明，應非屬證券投
    資信託及顧問法第16條第1 項所規範之「境外基金」甚明。
    準此，檢察官認被告本件所為，係違反證券投資信託及顧問
    法第16條第1 項規定，應依同法第107 條第2 款處罰，即有
    未合。
(三)關於公訴意旨認為被告涉犯詐欺取財罪嫌部分：
 1、關於投資人係如何投資「瑞士共同基金」、取得獲利，以及
    如何確認投資人確實有投資該基金乙節，經證人卓盈糧於審
    判中到庭證稱：我於95年間透過一位師姐知悉「瑞士共同基
    金」這個投資資訊，因該師姐投資都有獲利，故我上網瀏覽
    該基金網站後，就開始投資，因為我一開始投資有獲利，所
    以就繼續投資，有關投資該基金的獲利模式，我是經由網路
    上得知的，該基金網站上有顯示基金收款之銀行帳號，投資
    人將款項匯入後，網路上就會顯示投資金額，每次到了獲利
    的時間，該獲利金額會跳入電子存戶（即前述虛擬帳戶）裡
    面，該電子存戶是單純顯示投資人之獲利，（提示偵一卷第
    28頁投資頁面）該頁面上顯示之「投資後剩下的電子存款餘
    額」，就是電子存戶顯示的金額，投資人可以選擇將獲利繼
    續投資，或是領回、存放，選擇存放的話，也會有利息，只
    是投資的利息會比存放的利息多，我曾陸續領回好幾筆利息
    ，我是在該基金網站上輸入我的銀行帳戶帳號，對方就會將
    獲利匯到我銀行的帳戶，一開始購買該基金必須由已投資過
    的人擔任介紹人，依據網站上顯示的規定，介紹人介紹新投
    資者，網站就會自行將佣金匯到介紹人的帳戶裡面，且購買
    該基金必須先匯款至該基金指定之帳戶，匯款完，網站上會
    顯示匯款金額，投資金額多寡則以保本單顯示，每加碼投資
    一次，就會有新的保本單，因為透過該基金網站即可知悉投
    資金額，所以我們不是每次都會將保本單列印下來等語綦詳
    （見本院訴字卷第98、99、103 至105 頁），且有卷附上開
    載明「瑞士共同基金」之成立背景、運作、投資及獲利方式
    等資料可資佐證，是證人卓盈糧所述投資該基金之過程、方
    式等內容，應非虛構，而可採信。
 2、又被告本身亦為該基金之投資人一事，業據證人卓盈糧、相
    昱竹各於審判中證述：被告曾經問過我投資該基金的事情，
    我就告訴她可以從電腦上看，被告一開始投資該基金時，被
    告是先匯款給我，我再將款項匯到該基金指定之香港帳戶，
    再從我存戶將金額轉到被告的存戶，後來被告繼續投資時，
    有將投資款項匯到我合庫銀行大順分行帳戶給我，因為我的
    電子存戶裡面還有獲利的美金，我就請我女兒相昱竹在電腦
    上操作，把被告要兌換的美金轉到被告的電子存戶去，後來
    被告也有用獲利部分繼續投資（見本院訴字卷第97、100 、
    101 頁）；我有幫我母親卓盈糧處理上網購買「瑞士共同基
    金」之事，至於匯款部分，大部分也是由我處理，有時則由
    我母親自己處理，被告曾透過我購買該基金，（提示偵一卷
    第14至40頁）這些被告購買該基金的保本單、投資回收表等
    相關資料是我從網路上列印下來交給被告的，其中有關投資
    者申請表格部分，是我從其他人那邊拿來的，是要投資之人
    先行填寫這份基本資料，我再依照上面的資料在網路上輸入
    該資料，只要有投資該基金，就會有一個電子帳戶，帳戶會
    顯示獲利金額，可以選擇提交由該基金網站匯款，或繼續投
    資，或留在帳戶內，剛開始因為被告沒有電腦，都是我幫他
    提交，由該基金匯款到被告帳戶內（見本院訴字卷第148 、
    149 頁）等語明確，並有證人卓盈糧、相昱竹匯款至該基金
    網站指定帳戶之匯款申請書共8 份、被告匯款予卓盈糧之存
    款憑條1 紙、卓盈糧之合作金庫商業銀行大順分行帳戶之交
    易明細表1 份、自該基金網站上列印下來之被告投資該基金
    之投資者申請表格、投資回收時間表、保本單9 份（以美元
    為投資單位，合計41 ,000 美元），以及被告自述其另以曾
    蔡美瑤名義投資該基金之投資者申請表格、投資回收時間表
    、保本單3 份（以美元為投資單位，合計30,000美元）在卷
    可證（見偵一卷第14至49、206 至213 頁、本院審訴字卷第
    30頁、本院訴字卷第18至29、157 頁），又依上開以被告及
    曾蔡美瑤名義投資該基金之投資者申請表格、投資回收時間
    表、保本單所載投資金額，經兌換成新臺幣（以1 ：32換算
    ）加以核算後，被告投資該基金之款項約有2,272,000 元〈
    計算式：（30,000＋41,000）×32＝2,272,000 〉，是被告
    供稱其有投資該基金，也是受害人等語，並非無據。
 3、被告辯稱伊曾將告訴人投資款項轉交與卓盈糧，由卓盈糧之
    女相昱竹代為上網投資「瑞士共同基金」等情，據證人卓盈
    糧於本院證述：被告曾經拿105,570 元現金給我，我就要求
    我女兒將我電子存戶的美金直接轉到告訴人的電子存戶作為
    繳交投資之款項等語（見本院訴字卷第102 、103 頁），證
    人相昱竹於審理中證述：（經提示警卷第19至30頁、本院審
    訴字卷第77頁之黃慧梅、陳茂祥、薛金蘭投資該基金之相關
    資料）黃慧梅、陳茂祥及薛金蘭之投資者申請表格是我親手
    寫的，這代表我有處理過他們購買該基金的手續，本件有黃
    慧梅、陳茂祥的投資者申請表格、保本單、投資回收表等相
    關資料，就表示他們的投資款項均已匯入該基金之帳戶，因
    為必須確實有投資，該基金網站上才會出現投資報酬及投資
    證明書，我再從網路上列印下來的等語明確（見本院訴字卷
    第150 至153 頁），復有黃慧梅於96年6 月7 日將105,570
    元匯入被告郵局帳戶後，被告即於翌日自該帳戶提領105,00
    0 元之被告郵局帳戶之交易明細表、黃慧梅之投資者申請表
    格、投資回收時間表及保本單3 份、陳茂祥之投資者申請表
    格、投資回收時間表及保本單1 份、薛金蘭之投資者申請表
    格1 紙可參（見警卷第19至30頁可參）。至依被告郵局及土
    銀帳戶明細內容，黃慧梅、陳茂祥將投資款項匯入被告郵局
    及土銀帳戶後，除黃慧梅匯入之第一筆款項105,570 元，經
    被告於翌日提領外，其餘款項均未見被告有何匯款或提領之
    情，雖令人質疑被告是否將告訴人匯入金額全數用於投資，
    惟因被告就此所辯，其係使用該基金網站其名下電子存戶內
    之美金幫黃慧梅、陳茂祥投資等語，核與證人卓盈糧證述：
    上開105,570 元以外，告訴人再投資之部分，我有告訴被告
    可以使用她的電子存戶來替告訴人投資，由被告將自己電子
    存戶的美金轉到告訴人存戶裡面等語（見本院訴字卷第103
    頁）相符，參以前述「瑞士共同基金」運作方式，投資人匯
    款投資金額後，期間如有獲利，網站上會有投資人電子存戶
    顯示獲利金額，該獲利金額可選擇再次投資或領回等情，與
    被告辯稱係以其自己電子存戶內獲利金額轉而為告訴人投資
    等語，運作模式尚屬一致，另佐以黃慧梅、陳茂祥所持保本
    單等文件，確係在投資者完成匯款後，始能自網頁上加以列
    印等情，業如前述，暨被告在黃慧梅96年6 月8 日投資3,00
    0 美元部分之第一次獲利回收日期（依投資回收時間表之記
    載，係96年7 月8 日）之後，有將上開投資金額25% 之獲利
    24,000元〈計算式：3,000 （美元）×25% ×32＝24,000〉
    匯入黃慧梅之帳戶，又在黃慧梅96年6 月8 日投資3,000 美
    元部分之第二次獲利回收日期（依投資回收時間表之記載，
    係96年8 月7 日）之後、96年7 月11日投資3,000 美元部分
    之第一次獲利回收日期（依投資回收時間表之記載，係96年
    8 月10日），被告亦將上開2 次投資金額各25% 之獲利，並
    加計黃慧梅第二次投資時，因黃慧梅本人即為介紹人，依該
    基金網站所訂規則，而可取得該次投資金額10% 之獎金（即
    該基金網站上所稱之推廣立即獎金），共計57,600元【計算
    式：〈3,000 （美元）×25% ＋3,000 （美元）×25% ＋3,
    000 （美元）×10% 〉×32＝57,600】匯入黃慧梅之帳戶，
    另於陳茂祥96年6 月23日投資10,000美元之第一次獲利回收
    日期（依投資回收時間表之記載，係96年7 月23日），將上
    開投資金額25% 之獲利80,000元〈計算式：10,000（美元）
    ×25% ×32＝80,000〉匯入陳茂祥之帳戶，此情有被告匯款
    予黃慧梅之存款憑條2 紙被告匯款予陳茂祥之存款憑條1 紙
    、投資回收時間表3 份在卷可查（見警卷第23、26、29頁、
    本院審訴字卷第31頁），依據上開事證，足見被告辯稱其有
    將黃慧梅於96年6 月7 日所匯之105,570 元款項交予卓盈糧
    ，由卓盈糧及其女兒相昱竹代為上網投資該基金，後來黃慧
    梅等人陸續投資部分，則係使用其電子帳戶內的美金進行投
    資，故未將其餘款項領出等詞，並非虛構，堪認被告確實有
    為黃慧梅、陳茂祥及薛金蘭投資該基金無誤。
 4、至於薛金蘭委由黃慧梅匯款100,000 元給被告以投資該基金
    部分，本件卷內固僅有投資者申請表格，而無投資回收時間
    表及保本單，證人相昱竹並證述：因為本件薛金蘭部分僅有
    投資申請表格，我不確定她是否已完成投資，若有投資就會
    有上述資料，原則上我都會列印下來，我不清楚薛金蘭的部
    分為何會欠缺上述資料等語（見本院訴字卷第153 頁），對
    此，被告供稱：薛金蘭也有保本單等3張 資料，我已經交給
    她了，她沒有拿出來，至於我會有黃慧梅及陳茂祥的資料，
    是我從民事案件卷內影印的等語（見本院訴字卷第161 頁）
    。本院審酌黃慧梅及陳茂祥之上開投資資料，均係由黃慧梅
    一方於警詢時提出供作本件證據，可見黃慧梅等人之相關投
    資資料應係由黃慧梅等人持有，被告並未持有，被告此部分
    供述應屬可信，是本件卷內縱欠缺薛金蘭之投資回收時間表
    及保本單，尚不致影響本院對於被告有無為薛金蘭投資該基
    金一事之認定，附此敘明。
 5、再者，起訴檢察官認為被告係以起訴書所載方式作為詐騙手
    段，使黃慧梅、陳茂祥及薛金蘭受騙而投資「瑞士共同基金
    」。然查，該基金若為一場騙局，則知悉者自然愈少愈好，
    否則消息走漏勢將引來司法警察機關之追查，衡情應僅有核
    心份子知悉全貌，其餘下線未必明瞭。查本案係由某真實姓
    名年籍不詳之女子（即證人卓盈糧前所稱之師姐）引介證人
    卓盈糧、卓盈糧再引介被告，被告始加入投資該基金，此有
    證人卓盈糧於本院所為上開證詞，以及被告之95年12月31日
    投資者申請表格上填載之介紹人為卓盈足（即卓盈糧）等情
    可佐（見偵一卷第14頁）。相較之下，卓盈糧毋寧係立於被
    告上線之地位，惟就卓盈糧而言，其上線則為上開不詳女子
    ，而該不詳女子之上，更另有主嫌張維華、張維智等人，有
    前揭臺灣臺北地方法院檢察署起訴書之載述內容可資對照，
    是以，實難認被告屬於該詐騙結構中之核心份子，則其是否
    知悉該基金純屬騙局，顯非無疑；況被告確實亦投資2 百多
    萬元款項於該基金，前已述及，若謂被告同為該基金騙局中
    之被害人，亦未悖於事理。雖檢察官另以被告於96年12月4
    日寄發予黃慧梅、陳茂祥及薛金蘭之郵局存證信函上記載該
    基金公司改組云云為由（見偵一卷第55至58頁），推論被告
    主觀上有詐欺犯意，惟關於被告為何寄發上開存證信函，被
    告則供稱係因其在網路上透過其他投資人得知有機會將投資
    款項取回等語（見本院訴字卷第158 頁），本院考量上開詐
    騙集團既已大費周章架設該基金網站向民眾進行詐騙，且期
    間長達1 年以上，故上開有關該基金公司改組等訊息，實無
    法完全排除係該詐騙集團主嫌於關閉該基金網站後，故意向
    外界為散布，以拖延受騙民眾報警時間而使用之手段之可能
    性，且本件既已無從證明被告為上開詐騙集團之核心份子而
    對該基金實際上僅為一場騙局等情有所知悉，更無法單憑被
    告於該基金網站關閉後，僅將其獲知之上開不實訊息轉告予
    黃慧梅等人，即可反推被告當初與黃慧梅等人接觸、介紹投
    資該基金時，主觀上已有詐欺取財之犯意，是檢察官此部分
    所指，自屬率斷。從而，本件並無積極證據證明被告與其他
    經起訴之詐欺正犯間，有何犯意聯絡或行為分擔，檢察官認
    為被告上開行為涉有詐欺取財罪嫌，顯有未合。
六、綜上所述，被告上開所為除不構成違反證券投資信託及顧問
    法第107 條第2 款、第16條第1 項之情形外，本件既無積極
    證據證明被告於介紹黃慧梅等人投資本案之「瑞士共同基金
    」時，已知悉該基金為一場騙局，猶慫恿黃慧梅等人加入投
    資，且被告受黃慧梅等人委託後，亦確實有為其等投資該基
    金，自難認被告有何詐欺取財之主觀犯意或客觀行為，從而
    ，檢察官所提對被告不利之證據，並未達到通常一般之人均
    不致有所懷疑，而得確信其為真實之程度，本院尚無從形成
    被告有罪之確信。此外，本院復查無其他積極證據證明被告
    確有公訴意旨所指之上開犯行，揆諸首揭說明，自應諭知被
    告無罪之判決。
七、至起訴書固提及被告利用多層次傳銷方式介紹黃慧梅等人投
    資「瑞士共同基金」，惟觀諸起訴書內容除記載上開文句外
    ，俱未就被告係於何時、何地、以何比例或何方式收取佣金
    ，以及收取之佣金或其他經濟利益是否主要係基於介紹他人
    加入該基金之情形等與成立公平交易法第23條之犯罪相關之
    事實加以描述，論罪法條欄亦未論及公平交易法第23條之規
    定，堪認此部分並非本件起訴範圍所及，又縱認此部分與業
    經起訴部分有裁判上一罪關係，然起訴部分既經本院諭知無
    罪，則此部分與業經起訴部分已無不可分關係，本院即無庸
    予以審理，附此敘明。
據上論斷，應依刑事訴訟法第301 條第1 項，判決如主文。
本案經檢察官張雅婷到庭執行職務。
中    華    民    國   100    年    1     月    7     日
                  刑事第十八庭  審判長法  官  黃宗揚
                                      法  官  高瑞聰
                                      法  官  陳芸佩
以上正本係照原本作成。
如不服本判決應於收受送達後10日內向本院提出上訴書狀，並應
敘述具體理由；如未敘述上訴理由者，應於上訴期間屆滿後20日
內向本院補提理由書（均須按他造當事人之人數附繕本）「切勿
逕送上級法院」。
中    華    民    國   100    年    1     月    7     日
                                      書記官  楊茵如